【裁判字號】    98,上易,1557
【裁判日期】    980630
【裁判案由】    竊盜
【裁判全文】
臺灣高等法院刑事判決                98年度上易字第1557號
    上訴人  臺灣新竹地方法院檢察署檢察官
    被  告  甲○○
                    （另案於臺灣新竹監獄執行中）
上列上訴人因被告竊盜案件，不服臺灣新竹地方法院97年度簡上
字第246號，中華民國98年5月20日第一審判決（聲請簡易判決處
刑案號：臺灣新竹地方法院檢察署97年度偵緝字第498號）提起
上訴，判決如下：
    主  文
上訴駁回。
    理  由
壹、不服地方法院第一審判決上訴，須提出上訴書狀，並敘述具
    體理由，為上訴必備程式；所提書狀未敘述上訴理由，或僅
    曾以言詞陳述上訴理由，應於上訴期間屆滿後20日內補提理
    由書於原審法院。
    原審法院認逾期未補提上訴理由，應定期間先命補正；逾期
    未補正，為上訴不合法律上程式，應以裁定駁回。如已提出
    上訴理由，但所提非屬具體理由，則由第二審法院以上訴不
    合法律上程式，判決駁回。
    刑事訴訟法第350條、第362條與第367條明文規定。
貳、所謂具體理由，必是依據卷內既有訴訟資料或提出新事證，
    指摘或表明第一審判決有何採證認事、用法或量刑等足以影
    響判決本旨的不當或違法，而構成應予撤銷的具體事由。例
    如：依憑證據法則具體指出所採證據何以不具證據能力，或
    依憑卷證資料，明確指出所為證據證明力的判斷如何違背經
    驗、論理法則；如僅稱原判決認定事實錯誤、違背法令、量
    刑過重或輕縱，而未依上述意旨指出具體事由，或形式上雖
    已指出具體事由，但該事由縱使屬實，也不足以認為原判決
    有何不當或違法，例如：對不具有調查必要性的證據，法院
    未依聲請調查也未說明理由，或援用證據不當，但除去該證
    據仍應為同一事實認定，皆不屬於已具體敘明理由，以與第
    二審上訴制度旨在請求第二審法院撤銷、變更第一審不當或
    違法判決，實現個案救濟的立法目的相契合，並節制濫行上
    訴，最高法院97年台上字第892號判決參照。
參、原判決審酌證人即告訴人趙信豪、證人即偷竊貨櫃屋的乙○
    ○及吊運業者丙○○警詢、偵查及原審的證言，認定檢察官
    所舉證據，均不足以認定被告涉有竊盜犯行，並論述檢察官
    於原審辯論程序論告時主張，被告涉犯幫助竊盜罪嫌等語（
    原審74），並無得以支持的論據；此外，並無積極證據足以
    認定被告確有公訴意旨所指犯行，無從形成被告為證人乙○
    ○聯繫吊運業者，並將乙○○給付的吊運費新台幣3000元，
    交付予吊運業者丙○○的行為涉有不法的確信，而撤銷原審
    簡易庭的判決，諭知被告無罪。經核並無違法、失當。
肆、檢察官上訴意旨略以：
一、被告對於乙○○如何告知貨櫃屋是何人所有，先後說詞前後
    不一。該貨櫃屋外觀有小籠包字樣，與乙○○營經檳榔攤的
    性質明顯不同，被告對於貨櫃屋使用人並非乙○○，是否毫
    無預見，實有疑問。
二、乙○○就貨櫃屋屬何人所有，前後有3 種說詞，且與被告所
    述不同，足見有所隱情。益證被告對於貨櫃屋並非乙○○所
    有，應有所認識而非毫不知情。
三、縱認被告與乙○○並無不法所有意圖的犯意聯絡；但被告單
    純打電話聯絡拖吊業者丙○○到場，實行竊盜構成要件以外
    的行為，也涉犯幫助竊盜罪。
伍、經審查，認定上訴不合法，論述如下：
一、證人乙○○雖就被告詢問貨櫃屋屬於何人所有的答問，供述
    有所不同；但關於被告曾經詢問，並且證人乙○○不曾向被
    告表明或透露其具有竊取貨櫃屋的意圖，則供述一致。
    足證被告確曾查核貨櫃屋的合法性；但證人乙○○刻意隱匿
    其竊盜的不法意圖，以各種說詞搪塞，難認被告對於貨櫃屋
    非屬乙○○所有或管領之物，有所認識。
    正因證人乙○○以各種說詞回應，以致於被告對於乙○○究
    竟曾如何回答貨櫃屋屬何人所有的提問，先後說詞不一，自
    屬當然。益證被告與乙○○並無共同意圖為自己或為乙○○
    不法所有的犯意聯絡。
二、依現時一般社會常情，貨櫃屋常充作販賣物品臨時攤位或臨
    時休憩場所，並因使用人更易而易主；但貨櫃屋外觀仍留有
    前使用的文字圖案等時有所見。自不得因貨櫃屋上可能留存
    的字樣與乙○○經營的檳榔攤內容不同，即認定被告對於貨
    櫃屋非乙○○所有應有所認識或懷疑乙○○無權使用。況且
    ，貨櫃屋外觀是否留有「小籠包」或其他相類字樣，與竊盜
    罪構成要件渺不相涉。自不能以此逆推論斷被告對於貨櫃屋
    具有竊取的不法意圖。
    上訴意旨所稱「實有疑問」、「應非毫不知情」等情，充其
    量只達於顯有可疑的程度，距離確信有罪，卷證仍有不足。
三、被告是否成立幫助竊盜罪嫌，已經原判決審認不可採信並詳
    細論駁。
陸、上訴意旨雖已敘述上訴理由，但不足影響原判決的認定。應
    認上訴不合法。依刑事訴訟法第367 條、第372 條，判決如
    主文。
中    華    民    國    98    年    6     月    30    日
                  刑事第六庭  審判長法  官  林堭儀
                                    法  官  吳淑惠
                                    法  官  郭豫珍
以上正本證明與原本無異。
不得上訴。
                                    書記官  胡勤義
中    華    民    國    98    年    7     月    3     日


司法院資訊處製作；財團法人民間司法改革基金會備份。
